臺灣高等法院民事裁定　　　　　　　　　96年度破抗字第30號
抗　告　人　甲○○○
代　理　人　黃忠律師
上列抗告人因破產宣告事件，對於中華民國96年4月4日臺灣台北
地方法院96年度破字第23號所為裁定提起抗告，本院裁定如下：
    主  文
原裁定廢棄，發回臺灣台北地方法院。
    理      由
一、原裁定意旨略以：「聲請人（即本件之抗告人）主張其現有
    現金新台幣（下同） 780,553元存放於其夫許博允之華南銀
    行信維分行帳戶中，另聲請人投資新象股份有限公司、中華
    開發金融控股股份有限公司、環境有限公司之投資額亦有7,
    925,740 元，惟公司投資額在公司尚未解散清算前，尚無法
    得知聲請人是否取回投資額數額，故應認聲請人至多僅有78
    0,553 元財產。然聲請人聲請破產宣告前所欠稅捐（本稅）
    至少有聲請人所稱 9,366,802元以上。稅捐之清償既優先普
    通債權，而聲請人所欠稅捐復遠超過其所有財產總額，倘予
    以宣告破產，其財產於清償上開稅捐之後無任何謄餘，其他
    債權人即無分配受償之可能。況依破產法第97條規定，尚須
    優先支付破產財團之管理、變價及分配所生之費用、因破產
    債權人共同利益所需審判上之費用、破產管理人之報酬等財
    團費用及財團債務後，將使破產財團財產更形減少，徒使優
    先債權人之債權減少分配，而其他債權人亦不可能因此而受
    有分配，與破產制度之本旨不合。再參酌破產法第148 條之
    精神，本件聲請實無宣告破產之實益，聲請人之聲請應予駁
    回」等語。
二、抗告意旨略以：「抗告人之財產有 780,553元，債務及稅捐
    高達1896萬元，顯已不能清償債務，已符合破產法第57條規
    定。又本件尚未經原法院裁定宣告破產成立，亦未依法選定
    破產管理人，自無破產法第148 條之適用，又抗告人尚有現
    金780,553 元是否不足以構成破產財團、不敷清償財團費用
    、財團債務？尚有疑問。又稅捐債權雖有優先權，但非別除
    權，原裁定似將有優先權之稅捐債權視為別除權，其用法不
    無違誤。爰求廢棄原裁定，更為合法適當之裁定」等語。
三、按破產，對債務人不能清償債務者，宣告之。債務人停止支
    付者，推定其為不能清償，破產法第57條、第1條第2項分別
    定有明文。又依同法第 148條規定之旨趣，除債務人之財產
    不敷清償破產財團之費用及財團之債務外，尚難認無宣告破
    產之實益。（司法院25年院字第1505號(二)解釋參照）。是以
    法院就破產之聲請，應依職權為必要之調查，倘債務人確係
    毫無財產可構成破產財團，或債務人之財產不敷清償破產財
    團之費用及財團之債務，無從依破產程序清理其債務時，始
    得以無宣告破產之實益，裁定駁回聲請。亦即債務人之財產
    如足敷清償破產財團之費用及財團之債務，不僅應宣告破產
    ，且依破產法第148 條之規定，亦不得裁定宣告破產終止。
    至優先債權之稅捐分配是否減少，與應否裁定終止破產程序
    無關。（最高法院95年度台抗字第618號裁定參照）。
四、經查，抗告人陳報其現有之財產 780,553元，存放於其夫許
    博允之華南銀行信維分行帳戶中，有銀行存摺影本附於原審
    卷可稽，並為原裁定所認定。又抗告人投資新象股份有限公
    司、中華開發金融控股股份有限公司、環境有限公司之投資
    額亦有 7,925,740元，另抗告人有台北市第一信用合作社、
    中國人造纖維股份有限公司之股利憑單，顯亦持有此二公司
    之股票，有原法院依職權調取稅務電子閘門財產所得調件明
    細表附於原審卷可憑。原法院雖謂公司投資額在公司尚未解
    散清算前，尚無法得知抗告人是否取回投資額數額，應認抗
    告人至多僅有780, 553元財產云云。惟查上開中華開發金融
    控股股份有限公司、中國人造纖維股份有限公司均屬上市公
    司，很容易在公開市場交易變現，其餘投資公司亦非不得由
    破產管理人拍賣變現，因此抗告人現有之財產究竟有多少可
    以構成破產財團，仍不明確，尚待調查。且以抗告人之資產
    總額高達八百多萬元，組成破產財團後，是否足以支付清償
    破產財團之費用及財團之債務，亦不明確，自應由原法院詳
    加調查，再行斟酌抗告人有無宣告破產之實益。至於聲請人
    之資產是否足以清償稅捐，不應列為考量是否宣告破產之因
    素。原裁定未予詳查，逕以抗告人所欠之稅捐遠大於其所有
    財產總額云云，駁回抗告人破產之聲請，容有未洽。抗告人
    執此指摘原裁定不當，求予廢棄，為有理由。應由本院廢棄
    原裁定，發回原法院更為適法之處理。
五、據上論結，本件抗告為有理由，爰裁定如主文。
中　　華　　民　　國　　96　　年　　6 　　月　　7 　　日
                    民事第十二庭
                        審判長法　官　張宗權
　　　　　　　　　　　　　　  法　官　王麗莉
　　　　　　　　　　　　　　  法　官　蕭艿菁
正本係照原本作成。
不得再抗告。
中　　華　　民　　國　　96　　年　　6 　　月　　8 　　日
　　　　　　　　　　　　　　　書記官　王秀雲
